臺灣雲林地方法院刑事判決　　　　　　　100年度易緝字第7號
公　訴　人　臺灣雲林地方法院檢察署檢察官
被　　　告　李正偉
上列被告因詐欺案件，經檢察官聲請以簡易判決處刑（98年度偵
緝字第30號），本院虎尾簡易庭認為宜以通常程序審理（原案號
：98年度虎簡字第38號），本院改依普通程序判決如下：
    主  文
本件免訴。
    事實及理由
一、公訴意旨略以：被告李正偉明知社會上詐騙案件層出不窮，
    並可預見將自己之銀行帳戶存摺、提款卡及密碼交付他人使
    用，恐遭利用作為人頭帳戶，待騙徒對被害人施以詐術得逞
    致被害人匯入款項後，再予提領運用，竟基於幫助他人詐欺
    取財之未必故意，於民國96年3 月24日前某日，將其所有華
    南商業銀行斗六分行（下稱華南銀行斗六分行）帳號第0000
    00000000000 號帳戶之金融卡、存簿及密碼，在華南銀行斗
    六分行外，以新臺幣（下同）1,000 元之代價（聲請簡易判
    決處刑書誤載500 元），提供予姓名年籍不詳之成年男子，
    嗣該男子所屬之詐騙集團份子於取得上開帳戶後，即共同基
    於意圖為自己不法所有之犯意聯絡，向邱繼燊佯稱需匯款至
    上開華南銀行斗六分行帳戶云云，致邱繼燊陷於錯誤，依該
    詐欺集團成員之指示，共匯款4 萬9000元至上開帳戶內，嗣
    發現受騙，因認被告涉犯刑法第30條第1 項、第339 條第1
    項之幫助詐欺取財罪嫌等語。
二、按案件曾經判決確定者，應諭知免訴之判決，刑事訴訟法第
    302 條第1 款定有明文。又訴訟上所謂一事不再理之原則，
    關於實質上一罪或裁判上一罪，均有其適用（最高法院60年
    臺非字第77號、49年臺非字第20號判例意旨參照）。又案件
    曾經判決確定者，應諭知免訴判決，並得不經言詞辯論為之
    ，刑事訴訟法第302 條第1 款、第307 條分別定有明文。
三、被告李正偉前因於96年3 月間某日，從報紙上得知姓名年籍
    不詳自稱「吳先生」之成年男子願意收購郵局與銀行帳戶存
    摺、提款卡後，其能預見提供帳戶予他人使用，可能幫助他
    人實施財產犯罪之用，仍不違背其本意，竟基於幫助詐欺取
    財之犯意，於同年月18、19日，持其名義申辦之中國信託商
    業銀行斗六分行帳戶（戶名：李正偉，帳號：
    0000000000000 號，下稱中國信託銀行斗六分行）之存摺、
    提款卡（含密碼），前往雲林縣斗六市斗六圓環旁，以2,00
    0 元之代價，售予吳先生使用，以此方式幫助他人實施財產
    犯罪。吳先生取得前開帳戶資料後，即與所屬詐騙集團成員
    ，意圖為自己不法所有之犯意聯絡，於同年3 月22日15時30
    分許，在不詳地點利用電腦設備上網，並於網路聊天室以暱
    稱「心可」與蕭木村聊天，佯稱：若欲網路交友，須先至提
    款機前操作，以確認其身分非警察等訊息，致蕭木村陷於錯
    誤，依其指示陸續於96年3 月22日20時55分許、20時57分許
    、22時36分許、22時40分許，分別匯款29,000元、6,000 元
    、30,000元、3,000 元至李正偉之上開帳戶，李正偉因此所
    涉幫助詐欺取財罪嫌，業經臺灣雲林地方法院檢察署檢察官
    以97年度偵字第18 19 號聲請簡易判決處刑書向本院聲請簡
    易判決處刑，本院並以97年度六簡字第319 號刑事簡易判決
    判處有期徒刑4 月，經減刑為有期徒刑2 月，該案於97年9
    月30日確定，有該判決書及臺灣高等法院被告前案紀錄表在
    卷可憑，並經調取本院97年度六簡字第319 號卷宗核閱屬實
    。
四、訊據被告辯稱：伊自監獄出來，透過網路找工作，因為要去
    大陸工作，為籌機票錢才把帳戶拿去賣，伊都是同一天販賣
    ，大約是出國前幾天賣的，約3 月18、19日之某一日，有中
    國信託銀行斗六分行帳戶、華南銀行斗六分行、彰化銀行、
    國泰世華銀行、京城銀行、合作金庫及第一銀行，哪家銀行
    可以辦，就一直去辦，他把辦好的金融卡、存摺全部收走，
    萬泰銀行是後來參加勞委會職訓的生活費匯款帳戶，郵局的
    存摺不知道丟去哪裡所以沒賣等語。經查：
(一)、本案被告於臺灣土地銀行、合作金庫商業銀行、第一商業銀
    行、華南商業銀行、彰化商業銀行、國泰世華商業銀行、京
    城商業銀行、中華郵政股份有限公司、萬泰商業銀行及中國
    信託商業銀行均申辦帳戶，此有金融帳戶開戶查詢資料附卷
    可參。其中被告之華南銀行斗六分行帳戶，開戶時間是96年
    3 月19日開戶，而於96年3 月23日到同年3 月28日有21筆資
    金密集匯出存入該帳戶，有華南商業銀行斗六分98年5 月5
    日（98）華斗字第153 號函文附卷可佐（見98年度易字第23
    0 號卷第23頁至第24頁），同時被告於97年度六簡字第319
    號所出售予詐騙集團使用之中國信託銀行斗六分行，於96年
    3 月22日起至同月23日止，亦有22筆資金集中匯出出入情形
    ，有中國信託商業銀行98年5 月27日中信銀字第0982227120
    6924號函文足資為證（見98年度易字第230 號卷第34頁至第
    39頁），另由本院函詢被告所有之京城商業銀行斗六分行第
    000000000000號帳戶，該帳係在96年3 月22日即有13筆資金
    之進出，而於同年4 月23日被列為警示帳戶，此有京城商業
    銀行斗六分行100 年7 月21日（100 ）京城六分字第247 號
    函文足資佐證。是由被告上開3 帳戶資金出入情形以觀，可
    信該3 個帳戶皆係詐騙集團騙取被害人匯款之用，且均在96
    年3 月22日開始有密集資金出入，倘被告先前已有將名下帳
    戶出售給詐欺集團使用，應會在各帳戶之往來明細中看見在
    96年3 月22日前已有頻繁資金進出紀錄，細繹上開帳戶之交
    易明細紀錄，俱未見在96年3 月22日有資金進出頻繁情狀，
    是以被告係同一次將上開3 帳戶交付詐欺集團使用乙節，應
    可認定。另本院質之被告名下中華郵政股份有限公司帳號第
    00000000000000號帳戶（下稱郵局帳戶），亦具有高度流通
    性，何以未在96年3 月22日前一併出售予詐欺集團，被告供
    稱郵局存摺便尋不著，才未賣出等語，而觀諸卷內所附之中
    華郵政股份有限公司100 年7 月25日儲字第1000126899號函
    文，確實被告自89年迄97年間，已無使用該郵局帳戶跡象，
    可徵被告是因郵局帳戶不在身旁，否則亦會一併出售給詐欺
    集團，益徵被告所稱一次將名下帳戶出售並非虛妄。復依卷
    附之法務部入出境資訊連結作業查詢結果（見98年度易字第
    230 號卷第47頁），被告確有於96年3 月22日出境，嗣97
    年6 月24日始入境，旋即在同年7 月19日出境，後於98年1
    月22日歸國，被告既然於96年3 月22日出國，其所有之帳戶
    出賣事宜，必定會在出國前處理完竣，故被告所稱其為籌措
    出國機票，所有帳戶一次處分等語，核屬有據。從而本案涉
    及之華南銀行斗六分行帳戶，應為被告一併出售斯時名下可
    處分之金融帳戶時，全數出售與詐欺集團作為詐騙使用，無
    有分次出售金融帳戶之情甚明。
(二)、綜上，被告是於96年3 月18或19日之某日，以一行為出賣所
    有之帳戶（包含他案之中國信託銀行斗六分行帳戶、本案之
    華南銀行斗六分行帳戶），是基於一幫助詐欺犯意所為，侵
    害上開被害人等法益，屬一行為侵害數法益之想像競合，應
    從一重之幫助詐欺取財罪論處。本案聲請簡易判決處刑意旨
    所認被告涉犯幫助詐欺取財之犯行，既與業經判決確定之另
    案幫助詐欺案件為裁判上一罪，屬同一案件，本案即為前開
    確定判決既判力效力所及。從而，公訴人就被告曾經判決確
    定之同一案件再行起訴，揆諸前揭法條及判例意旨，應為免
    訴之諭知。
六、應適用之法律：
    刑事訴訟法第452 條、第302 條第1 款、第307條。
中    華    民    國   100    年    7     月    27    日
                  刑事第一庭  審判長法  官  侯廷昌
                                    法  官  謝宜雯
                                    法  官  王子榮
以上正本證明與原本無異。
如不服本判決應於收受判決後10日內向本院提出上訴書狀，並應
敘述具體理由；其未敘述上訴理由者，應於上訴期間屆滿後20日
內向本院補提理由書（均須按他造當事人之人數附繕本）。「切
勿逕送上級法院」。
                                    書記官  陳俊偉
中    華    民    國   100    年    7     月    27    日